【裁判字號】    99,易,917
【裁判日期】    990730
【裁判案由】    詐欺
【裁判全文】
臺灣臺北地方法院刑事判決               99年度易字第917號
公  訴  人  臺灣臺北地方法院檢察署檢察官
被      告  甲○○
上列被告因詐欺案件，經檢察官提起公訴（99年度偵緝字第426
號），被告於準備程序進行中，就被訴事實為有罪之陳述，經合
議庭裁定由受命法官獨任進行簡式審判程序，判決如下：
    主  文
甲○○幫助意圖為自己不法之所有，以詐術使人將本人之物交付
，累犯，處拘役伍拾日，如易科罰金，以新台幣壹仟元折算壹日
。
    事  實
一、甲○○於民國（下同）95年間因妨害性自主案件、業務侵占
    案件，分別經台灣高等法院高雄分院及台灣高雄地方法院判
    處有期徒刑3年2月，8月確定，業務侵占部分嗣經減刑為有
    期徒刑4月，合併執行刑期，於97年12月11日縮短刑期執行
    完畢，仍不知悔改，明知將帳戶提供予不特定之第三人使用
    ，將使該帳戶成為詐騙集團存取詐騙款項之用，乃基於幫助
    他人詐欺取財之不確定犯意，於98年3月30日，前往臺灣銀
    行高雄分行（址設高雄市○○區○○路415號）申辦帳號000
    000000000號之帳戶，申辦完成後，旋即交付上開帳戶存摺
    、提款卡、密碼等資料售予某詐騙集團使用。嗣該詐騙集團
    意圖為自己不法之所有，於98年4月13日，假冒員警及法院
    書記官，以電話向張笙又謊稱其涉犯不法案件，需將存款匯
    至信託帳戶，以釐清責任云云，張笙又因此陷於錯誤，於當
    日下午3時4分，在臺北市文山區臺灣銀行文山分行臨櫃匯款
    新臺幣（下同）10萬元至甲○○上開帳戶，其後始知受騙。
二、案經張笙又訴請高雄市政府警察局左營分局報請臺灣臺北地
    方法院檢察署檢察官偵查起訴，於本院準備程序進行中，甲
    ○○先就被訴事實為有罪之陳述，經合議庭裁定由受命法官
    獨任進行簡式審判程序。
    理  由
壹、程序部分：
一、本件被告甲○○所犯之罪，其法定刑為7年以下有期徒刑，
    且非死刑、無期徒刑或最輕本刑有期徒刑3年以上之罪，亦
    非高等法院管轄第一審案件，且於準備程序進行中，被告先
    就被訴事實為有罪之陳述，經告知被告簡式審判程序之旨，
    並聽取檢察官、被告之意見後，本院合議庭裁定由受命法官
    進行簡式審判程序，是本件之證據調查，依刑事訴訟法第27
    3條之2規定，不受同法第159條第1項、第161條之2、第161
    條之3、第163條之1及第164條至第170條規定之限制，合先
    敘明。
二、被告於警、偵訊之供述，非出於強暴、脅迫、利誘、詐欺、
    疲勞訊問、違法羈押或其他不正方法取得，依刑事訴訟法第
    156條第1項、第158條之2得採為證據。
三、按被告以外之人於審判外之陳述，雖不符前4條之規定，而
    經當事人於審判程序同意做為證據，法院審酌該言詞陳述或
    書面陳述作成時之情況，認為適當者，亦得為證據。當事人
    、代理人或辯護人於法院調查證據時，知有第159條第1項不
    得為證據之情形，而未於言詞辯論終結前聲明異議者，視為
    有前項之同意，為刑事訴訟法第159條之5所明定。證人張笙
    又於警訊之供述，被告於審判期日均表示無意見，上開證人
    於警訊之供述本院認為適當，依上述規定，得為證據。
四、後列非供述證據，均非違法取得之證據，且或係從事業務之
    人於業務上製作之證明文書、記錄文書，核無顯不可信情況
    ，故依同法第158條之4反面解釋、第159條之4第2款得為證
    據。
貳、實體部分：
一、訊據被告甲○○對於前揭事實，迭於本院準備程序、審理時
    均坦承不諱，並經證人即被害人張笙又於警詢時證述甚詳，
    且有臺灣銀行98年4月13日無摺存入憑條存根1張、被告前揭
    帳戶之開戶基本資料、歷史明細表等在卷可稽。足見被告前
    述自白確與事實相符，應堪採信。故本件事證明確，被告犯
    行堪以認定。
二、按刑法上之幫助犯，係對於犯罪與正犯有共同之認識，而以
    幫助之意思，對於正犯資以助力，未參與實施犯罪構成要件
    之行為者而言（參照最高法院88年度臺上字第1270號判決意
    旨）。本件被告係基於幫助詐騙集團成員犯詐欺罪而提供存
    摺、提款卡及密碼等帳戶資料，並無任何積極證據證明有參
    與實施詐欺取財之犯罪構成要件行為，是核被告所為，係犯
    刑法第30條、第339條第1項之幫助詐欺取財罪。被告以幫助
    之意思，參與構成要件以外之行為，為幫助犯，爰依刑法第
    30條第2項規定，依正犯之刑減輕之。被告有如事實欄所載
    之前科執行情形，有台灣高等法院被告前案紀錄表可稽，其
    於前案有期徒刑執行完畢後，5年內再犯有期徒刑以上刑之
    本罪，為累犯，依法加重其刑，並先加後減之。爰審酌被告
    之素行，其提供自己銀行帳戶提款卡及密碼予他人犯罪使用
    ，助長他人犯罪，非但增加被害人尋求救濟及治安機關查緝
    犯罪之困難，亦使不法詐欺犯得以順利掩飾其詐欺所得之財
    物，危害被害人財產安全及社會治安，惟被告僅提供帳戶，
    尚未直接參與詐欺取財犯行，且非實際獲得暴利之人，情節
    顯較尚輕，且於本院審理中坦承犯行，暨參酌被害人受騙金
    額等一切情狀，量處如主文所示之刑，並諭知易科罰金之折
    算標準。
參、據上論斷，應依刑事訴訟法第273條之1第1項、第299條第1
    項前段，刑法第30條第2項、第339條第1項、第47條第1項、
    第41條第1項前段，刑法施行法第1條之1第1項、第2項前段
    ，判決如主文。
本案經檢察官蔡甄漪到庭執行職務。
中    華    民    國    99    年    7     月    30    日
                  刑事第十二庭  法  官  曾正龍
上正本證明與原本無異。 
如不服本判決應於收受送達後10日內向本院提出上訴書狀，並應
敘述具體理由；其未敘述上訴理由者，應於上訴期間屆滿後20日
內向本院補提理由書（均須按他造當事人之人數附繕本）「切勿
逕送上級法院」。告訴人或被害人如對於本判決不服者，應具備
理由請求檢察官上訴，其上訴期間之計算係以檢察官收受判決正
本之日期為準。 
                                書記官  黃馨慧 
中    華    民    國    99    年    7     月    30    日
附錄本案論罪科刑法條全文：
刑法第339條
意圖為自己或第三人不法之所有，以詐術使人將本人或第三人之
物交付者，處5年以下有期徒刑、拘役或科或併科1千元以下罰金
。
以前項方法得財產上不法之利益或使第三人得之者，亦同。
前二項之未遂犯罰之。

司法院資訊處製作；財團法人民間司法改革基金會備份。
